【裁判字號】    95,台上,7022
【裁判日期】    951221
【裁判案由】    違反槍砲彈藥刀械管制條例
【裁判全文】
最高法院刑事判決            九十五年度台上字第七０二二號
上  訴  人  甲○○
                    號
上列上訴人因違反槍砲彈藥刀械管制條例案件，不服台灣高等法
院高雄分院中華民國九十五年九月二十八日第二審更審判決（九
十四年度重上更(四)字第七八號，起訴案號：台灣屏東地方法院檢
察署八十七年度偵字第三四九四號），提起上訴，本院判決如下
：
    主  文
上訴駁回。
    理  由
按刑事訴訟法第三百七十七條規定，上訴於第三審法院，非以判
決違背法令為理由，不得為之。是提起第三審上訴，應以原判決
違背法令為理由，係屬法定要件。如果上訴理由狀並未依據卷內
訴訟資料，具體指摘原判決不適用何種法則或如何適用不當，或
所指摘原判決違法情事，顯與法律規定得為第三審上訴理由之違
法情形，不相適合時，均應認其上訴為違背法律上之程式，予以
駁回。本件上訴人甲○○上訴意旨略稱：(一)共同被告不利於己之
陳述，如未經踐行有關證人之法定調查程序，其陳述即不具證據
能力，不得採為認定其他被告犯罪事實之證據，業據司法院釋字
第五八二號解釋在案，刑事訴訟法第二百八十七條之二亦規定法
院就被告本人之案件調查共同被告時，該共同被告準用有關人證
之規定。本件共同被告楊凱倫在偵、審中所為不利於己及上訴人
之陳述，均未踐行證人之法定調查程序，不具證據能力，自不得
採為認定上訴人犯罪事實之證據。(二)依鈞院九十五年度台上字第
三六三七號、第三六九九號判決意旨，亦認共同被告縱然是在檢
察官或法官面前所為之陳述，如未經踐行證人的詰問程序，仍不
具證據能力，本件共同被告楊凱倫於警詢、檢察官、法官前之陳
述，從未踐行證人的詰問程序，應認不具證據能力，不得採為認
定犯罪事實之基礎。(三)查楊凱倫在警詢、檢察官、第一審及原審
上訴審關於槍彈之改造，前後不一，原判決以其自白作為認定上
訴人改造具有殺傷力之子彈犯行，於法不合云云。
惟查原判決關於上訴人未經許可製造子彈部分，依憑上訴人於檢
察官偵查中、法官為羈押訊問時之自白、共同被告楊凱倫生前於
檢察官不利於上訴人之供述、證人楊明哲之證言、在上訴人住處
查扣之改造子彈九顆、彈殼二顆之搜索扣押筆錄、扣案如原判決
附表一、二所示之物品、內政部警政署刑事警察局民國八十七年
六月十七日刑鑑字第四０五四三號鑑驗通知書等證據，資以認定
上訴人有原判決事實欄所記載關於上訴人未經許可製造子彈部分
之犯罪事實，變更起訴法條，論處上訴人共同未經許可，製造子
彈罪刑，已詳述其依憑之證據及認定之理由。對於上訴人否認有
原判決中此部分製造子彈之犯行，辯稱：本件子彈十一顆，均係
楊凱倫所製造等語，經調查證據之結果，認不可採；又共同被告
楊凱倫於警詢、偵查中、第一審、原審上訴審所供關於購買玩具
子彈之時間、數量，或不相一致，或改稱子彈是其弟楊明哲所寄
放等情，認不可採，分別加以指駁並說明其證據取捨及判斷之理
由，對於公訴意旨另以：上訴人與楊凱倫另基於製造及販賣具殺
傷力改造槍枝之共同犯意聯絡，由楊凱倫於八十七年三月間，在
台南市○○路八八八ＫＴＶ向綽號「福仔」者購買槍管五支，連
續在上訴人位於台南縣關廟鄉○○村○○路三三之八八號住處，
製造完成一支具殺傷力之槍枝，及著手製造一支尚未具殺傷力之
槍枝。嗣先後於同年三、四月間，連續在台南地區，基於牟利之
犯意，接洽買主，著手販賣上開已製造完成之改造手槍一支，惟
均因價錢未談妥而未成交，前後共計三次，認上訴人另涉有槍砲
彈藥刀械管制條例第十一條第三項、第一項製造可發射子彈之改
造手槍既遂及未遂，以及販賣改造手槍未遂罪嫌部分，經綜合調
查證據之結果，認此部分犯罪尚屬不能證明，以公訴人認此部分
與上開論罪科刑部分，有牽連犯裁判上一罪關係，不另為無罪之
諭知，亦在判決內加以說明。原判決所為論述，核與卷證資料相
符，從形式上觀察，並無違背法令之情形。查共同被告楊凱倫已
於八十九年八月三十一日死亡，有其戶籍謄本及台灣台南地方法
院檢察署相驗屍體證明書在卷可稽，關於楊凱倫生前於警詢、檢
察官偵查中、法院審理中之供述，經證明具有可信之特別情況，
且為證明犯罪事實之存否所必要，依刑事訴訟法第一百五十九條
之三第一款及同法第一百五十九條之一第二項（原判決漏引）之
規定，有證據能力，原判決已加說明。又查原判決所採共同被告
楊凱倫於警詢、偵查中所為不利於上訴人部分之供述，均係九十
二年九月一日刑事訴訟法相關增訂法條施行前，依法定程序進行
所得之證據，依刑事訴訟法施行法第七條之三但書之規定，其效
力不受影響；且本件共同被告楊凱倫因已於八十九年八月三十一
日死亡，已無從傳喚到庭由上訴人對之行使詰問權，本件關於楊
凱倫生前依法定程序進行所取得之供述證據，應有刑事訴訟法第
一百五十九條之一第二項、第一百五十九條之三第一款關於傳聞
法則例外規定之適用；上訴意旨此部分之指摘，尚有誤會。又按
認事採證、證據之取捨及證據證明力之判斷，俱屬事實審法院之
職權，苟無違背證據法則，自不能指為違法。又供述證據前後雖
有差異或矛盾，事實審法院非不可本於經驗及論理法則，斟酌其
他情形，作合理之比較，定其取捨，其就供述證據之一部，認為
真實者，予以採取，亦非法則所不許。因之，證人供述之證據前
後縱有差異，事實審法院依憑證人前後之供述證據，斟酌其他證
據，本於經驗法則與論理法則，取其認為真實之一部，作為論罪
之證據，自屬合法，不能謂所認事實與供述證據之部分不符，即
指判決有證據上理由矛盾之違法。本件原審綜合上訴人及證人楊
凱倫先後之供述，斟酌其他證據，認定上訴人有本件罪行；對於
上訴人之辯解，認不足採；證人楊凱倫前後不一之供述，以何者
為可採何者為不可採；已分別在判決內詳述其認事採證、證據取
捨及判斷之理由，核與證據法則並無違背，為其職權之適法行使
，揆之上開說明，自不能指為違法；上訴意旨(三)之指摘核非法律
規定得為第三審上訴理由之違法情形。應認其關於未經許可製造
子彈部分之上訴為違背法律上之程式，予以駁回。又上訴人被訴
持有槍枝主要組成零件部分，原判決諭知無罪，檢察官並未上訴
；另原判決論處上訴人未經許可，寄藏可發射子彈具有殺傷力之
改造手槍罪刑部分，上訴人並未上訴；合予指明。
據上論結，應依刑事訴訟法第三百九十五條前段，判決如主文。
中    華    民    國  九十五  年   十二   月  二十一  日
                      最高法院刑事第五庭
                          審判長法官  莊  登  照
                                法官  洪  明  輝
                                法官  黃  一  鑫
                                法官  林  秀  夫
                                法官  郭  毓  洲
      本件正本證明與原本無異
                                      書  記  官
中    華    民    國  九十五  年   十二   月  二十七  日
                                                      Ｑ


司法院資訊處製作；財團法人民間司法改革基金會備份。
